【裁判字號】    95,簡上,744
【裁判日期】    951031
【裁判案由】    動產擔保交易法
【裁判全文】
臺灣板橋地方法院刑事判決            95年度簡上字第744 號
上  訴  人  丙○○
即  被  告
上列上訴人即被告因違反動產擔保交易法案件，不服本院中華民
國95年8 月9 日95年度簡字第1657號第一審判決（聲請簡易判決
處刑案號：95年度偵字第1724號），提起上訴，本院管轄之第二
審合議庭判決如下：
    主  文
上訴駁回。
丙○○緩刑貳年。
    事?實
一、丙○○於民國（下同）94年1 月7 日（檢察官聲請簡易判決
    處刑書誤繕為94年1 月10日），向安泰商業銀行股份有限公
    司（下稱安泰銀行）貸款，並以車牌號碼7685-HT 號自用小
    客車為安泰銀行設定動產擔保交易動產抵押，其為動產擔保
    交易之債務人，並約定貸款金額為新臺幣（下同）780,000
    元，每月1 期，每期清償22,105元，標的物約定停放地點為
    臺北縣永和市○○路100 巷11號2 樓附近，且於動產擔保交
    易動產抵押有效期間（94年1 月7 日至99年7 月10日）而價
    金未付清之前，不得任意遷移或為其他處分。詎丙○○明知
    其為動產擔保交易之債務人，竟意圖不法之利益，擅自由其
    前夫尹燕邦使用該自用小客車，而遷移不知去向，且僅繳付
    分期付款款項3 期，自94年5 月起即未繼續繳付，致債權人
    安泰銀行追索無著受有損害。
二、案經安泰銀行訴請臺灣板橋地方法院檢察署檢察官偵查後聲
    請以簡易判決處刑。
    理?由
一、訊據被告丙○○坦承前開犯罪事實，核與安泰銀行告訴代理
    人乙○○於警詢、檢察官偵查及原審審理中、安泰銀行之告
    訴代理人黃諠惠於檢察官偵查中之指述（依刑事訴訟法第15
    9 條之5 第1 項之規定，有證據能力）及證人尹燕邦於原審
    之證述相符，復有本票、動產擔保交易動產抵押設定登記申
    請書及貸款暨動產抵押契約書影本各1 份（見臺灣板橋地方
    法院檢察署95年度偵字第1724號卷第10頁、第11頁）附卷足
    憑。從而，本案事證已臻明確，被告犯行洵堪認定，自應依
    法論科。
二、核被告丙○○所為，係犯動產擔保交易法第38條之罪。原審
    以本案罪證明確，而論以此一罪名，並審酌被告犯罪動機、
    目的、手段、對被害人造成損失程度及其犯罪後坦承犯行，
    然尚未賠償被害人損失等一切情狀，並說明：「被告行為後
    ，刑法於94年2 月2 日修正公布，並自95年7 月1 日起施行
    。按行為後法律有變更者，適用行為時之法律，但行為後之
    法律有利於行為人者，適用最有利於行為人之法律，現行刑
    法第2 條第1 項訂有明文。此條規定乃為與刑法第一條罪刑
    法定主義契合，以貫徹法律禁止溯及既往之原則，係規範行
    為後法律變更所生新舊法律比較適用之準據法，是刑法第2
    條雖經修正，但既屬適用法律之準據法，則本身尚無比較新
    舊法之問題，應一律適用裁判時之現行刑法第二條規定以決
    定適用之刑罰法律，合先敘明。又刑法修正之比較新舊法，
    應就罪刑有關之共犯、未遂犯、想像競合犯、牽連犯、連續
    犯、結合犯，以及累犯加重、自首減輕暨其他法定加減原因
    （如身分加減）與加減例等一切情形，綜其全部罪刑之結果
    而為比較，且就比較之結果，須為整體之適用，不能割裂分
    別適用各該有利於行為人之法律，最高法院95年5 月23日95
    年第8 次刑事庭會議決議、最高法院24年上字第4634號判例
    、27年上字第261 號判例可資參照。而此次修法與本案罪刑
    相關者，有刑法第33條第5 款、第41條等規定，茲分述如次
    ：（一）被告行為後，刑法第33條第5 款之規定，業於94年
    2 月2 日修正公布，並於95年7 月1 日施行，則行為時被告
    所犯動產擔保交易法第38條罪之法定最高度罰金刑為銀元6,
    000 元，再依罰金罰鍰提高標準條例第1 條前段規定提高2
    倍〈行政院於72年9 月1 日發布提高2 倍，即銀元12,000元
    ，因動產擔保交易法及罰金罰鍰提高標準條例第1 條均未修
    正，無庸比較新舊法〉。惟該罪之最低度罰金刑，依修正前
    刑法第33條第5 款規定罰金刑為銀元1 元以上〈即新臺幣3
    元〉，而修正後刑法第33條第5 款則規定為新臺幣1,000 元
    以上，因此，比較新、舊刑法第33條第5 款之規定，以修正
    前刑法第33條第5 款之規定較有利於行為人。（二）刑法第
    41條第1 項前段有關易科罰金折算標準之規定，95年7 月1
    日起施行之新刑法修正為：『犯最重本刑為五年以下有期徒
    刑以下之刑之罪，而受六個月以下有期徒刑或拘役之宣告者
    ，得以新臺幣一千元、二千元或三千元折算一日，易科罰金
    。』，而依修正前同條項規定：『得以一元以上三元以下折
    算一日，易科罰金』，及修正前罰金罰鍰提高標準條例第二
    條〈現已刪除〉規定，就其原定數額提高為100 倍折算1 日
    ，則係以銀元100 元、200 元、300 元折算1 日，經折算為
    新臺幣幣值後，以新臺幣300 元、600 元、900 元折算1 日
    。是比較修正前後之易科罰金折算標準，自以行為時即修正
    前之規定，較有利於被告。（三）綜合上述之比較，揆諸前
    揭最高法院決議及修正後刑法第2 條第1 項規定之「從舊、
    從輕」原則，自應適用被告行為時之舊法。」，而量處拘役
    30日〈刑法第33條第4 款有關拘役規定，僅用語有變，實質
    未修正，無庸比較新舊法〉，並依修正前刑法第41條第1 項
    前段規定，諭知如易科罰金之折算標準，認事用法，核無不
    合，量刑亦屬妥適，被告僅以事後與告訴人和解為由提起上
    訴為無理由，應予駁回。惟查被告前未曾受有期徒刑以上刑
    之宣告，有臺灣高等法院被告前案紀錄表1 份可稽，其因一
    時失慮而罹刑典，而原審判決後，被告業與告訴人達成和解
    ，此有和解書1 紙附卷足憑，堪認被告已有悔意，歷此偵、
    審訴訟程序及刑之宣告教訓，當知所警惕，信無再犯之虞，
    本院因認對於被告所宣告之刑，以暫不執行為適當，爰依裁
    判時即修正後刑法第74條第1 項第1 款之規定〈刑法第74條
    固經修正，惟本件犯罪係在新法施行前，新法施行後，緩刑
    之宣告，依最高法院95年第8 次刑事庭會議決議，應逕予適
    用修正後之規定〉，併予宣告緩刑2 年，用啟自新，以勵來
    茲。
據上論斷，應依刑事訴訟法第455 條之1 第1 項、第3 項、第36
8 條，刑法第74條第1 項第1 款，判決如主文。
本案經檢察官甲○○到庭執行職務。
中    華    民    國    95    年    10    月    31    日
                  刑事第十六法庭  審判長法  官  陳鴻清
                                        法  官  朱嘉川
                                        法  官  劉安榕
以上正本證明與原本無異。
不得上訴。
                                        書記官  莊川億
中    華    民    國    95    年    11    月    1     日
附錄本案論罪科刑法條全文：
動產擔保交易法第38條
動產擔保交易之債務人，意圖不法之利益，將標的物遷移、出賣
、出質、移轉、抵押或為其他處分，致生損害於債權人者，處三
年以下有期徒刑、拘役或科或併科六千元以下之罰金。


司法院資訊處製作；財團法人民間司法改革基金會備份。
